臺灣板橋地方法院民事判決　　　　　　　94年度勞訴字第48號
原　　　告　己○○
訴訟代理人　謝政達律師
被　　　告　十美企業股份有限公司
法定代理人　丁○○
　　　　　　乙○○
　　　　　　戊○○
　　　　　　甲○○
　　　　　　丙○○
訴訟代理人　巫坤陽律師
上列當事人間請求給付退休金事件，經本院於民國94年12月8 日
言詞辯論終結，判決如下：
    主  文
被告應給付原告新台幣壹佰貳拾肆萬肆仟壹佰陸拾元，及自民國
九十三年一月二十九日起至清償日止，按年息百分之五計算之利
息。
訴訟費用由被告負擔。
本判決第一項於原告以新台幣肆拾壹萬伍仟元供擔保後，得假執
行。但被告如於執行標的物拍定、變賣或物之交付前，以新台幣
壹佰貳拾肆萬肆仟壹佰陸拾元為原告預供擔保，或將前開金額提
存後，得免為假執行。
    事實及理由
一、原告主張：
  (一)緣被告以從事電子零件製造為主要事業，為勞動基準法之適
    用行業，並分別於台北縣林口鄉、桃園縣蘆竹鄉設有工廠進
    行電子零件之製造，原告為被告公司員工，自民國（下同）
    79年11月26日起即在被告公司林口廠服務，有投保資料表可
    證。惟被告於92年12月28日以勞動基準法第11條第1 款為由
    ，突然無預警關廠停工終止勞動契約，負責人不知去向，造
    成被告公司林口廠、蘆竹廠員工共500 多人之92年12月份薪
    資均未發放，更未於終止契約後依勞動基準法規定給付員工
    資遣費、退休金；包括原告在內等員工，於92年12月29日向
    台北縣政府申請勞資爭議協調請求積欠薪資及退休金、資遣
    費，台北縣政府勞工局於93年1 月5 日協調會，惟被告負責
    人因不知去向而未出席，經台北縣政府歇業認定小組實地查
    證，於93年3 月4 日以北府勞動字第0930121249號函認定92
    年12月28日為被告公司歇業終止勞動契約之基準日。
  (二)按同時符合勞動基準法第11條雇主得預告勞工終止勞動契約
    及第54條雇主得強制勞工退休之規定，因後一規定，對勞工
    就為有利，基於勞動基準法保護勞工之意旨，應認雇主僅得
    依後一規定，強制勞工退休，不得依前一規定，預告勞工終
    止勞動契約。最高法院著有86年度台上字第1528號判決可參
    。本件原告係29年5 月1 日出生，迄92年12月28日被告終止
    勞動契約時，已屆63歲，依勞動基準法第54條強制退休規定
    「年滿60歲者」，被告為資遣之終止勞動契約表示時，原告
    已屆滿60歲，依前開最高法院判決意旨，被告應依勞動基準
    法規定強制退休，不得依資遣規定終止勞動契約，故原告自
    得依91年12月25日公布修正之勞動基準法第55條第1 項第1
    款規定，請求被告給付退休金。本件事由發生日為92年12月
    28 日 ，依同法第2 條第4 款規定計算原告之平均工資為：
    (1)92 年6月計3 日：原告該月份薪資總額為新台幣（下同）
    45,231元，有銀行轉帳資料為證，計30日每日薪資為1,508
    元，3 日薪資為4,524 元。(2)92年7 月計31日：原告該月份
    薪資為37,069元，有銀行轉帳資料（扣除勞健保金額）為證
    。(3)92年8 月計31日：原告該月份薪資為38,220元，有銀行
    轉帳資料（扣除勞健保金額）為證。(4)92年9 月計30日：原
    告該月份薪資為39,631元，有轉帳資料（扣除勞健保金額）
    為證。(5)92年10月計31日：原告該月份薪資為51,829元，有
    轉帳資料（扣除勞健保金額）為憑。(6)92年11月計30日：原
    告該月份薪資為58,738元，有轉帳資料（扣除勞健保金額）
    為證。(7)92年12月計27日：因被告於12月28日關廠，薪資資
    料因被告關廠無法取得，以前一月份薪資為計算基準，乘以
    27/3 1計算後為51,159元。故加總原告6 個月工資總額為
    281,17 0元，工作天數183 日，每日薪資為1,536 元，平均
    每月薪資（30日計算）為46,080元。原告任職被告期間自79
    年11月26日至92年12月28日，共計13年1 月又2 日，依勞動
    基準法第17條第2 項「未滿一年者，比例計給之。未滿一個
    月者以一個月計」規定，共計13年又2 月。因未滿半年以半
    年計（91年12月25日公布修正之勞動基準法第55條第1 項第
    1 款），故有13年6 個月年資，每年2 個基數計算，計有27
    個基數，乘以原告每月平均工資46,080元，則原告得請求之
    退休金為1,244,160 元。並依勞動基準法施行細則第29條第
    1 項「雇主應給付之勞工退休金應自勞工退休之日起30日內
    給付之」規定，請求自93年1 月29日起至清償日止之法定遲
    延利息等語。
  (三)聲明請求：除假執行供擔保金額外，如主文所示。
二、被告對於原告所主張之事實不爭執，惟答辯聲明：駁回原告
    之訴及假執行之聲請；如受不利判決，願供擔保請准宣告假
    執行。
三、原告主張之事實，為被告所不爭執，並有原告所提被告公司
    變更登記表、原告勞工保險被保險人投保資料明細、台北縣
    政府處理勞資爭議協調會議記錄、台北縣政府93年3 月4 日
    北府勞動字第0930121249號函、原告戶籍謄本等影本各1 件
    、薪資單影本6 件為證，堪信為真正。
四、從而，原告基於勞動基準法上開規定，請求被告給付退休金
    1,244,160 元，及自93年1 月29日起至清償日止之法定遲延
    利息，為有理由，應予准許。
五、兩造分別陳明願供擔保，聲請宣告假執行及免為假執行，經
    核無不合，爰分別酌定相當擔保金額宣告之。
六、本件事證已臻明確，兩造其餘主張及攻擊防禦方法，核與本
    件判決結果不生影響，爰不一一論述，附此敘明。
七、結論：原告之訴為有理由，依民事訴訟法第78條、第390 條
    第2 項、第392 條，判決如主文。
中　　華　　民　　國　　94　　年　　12　　月　　22　　日
                  民事第一庭    法　官　陳翠琪
以上正本係照原本作成
如對本判決上訴，須於判決送達後20日內向本院提出上訴狀
中　　華　　民　　國　　94　　年　　12　　月　　23　　日
                                書記官　林進煌
